臺灣臺中地方法院刑事判決　　　　　　　　　　　　　九十一年度自字第一五九號
　　自　訴　人　丁○○
　　代　理　人　酈長春律師
　　被　　　告　丙○○
　　選任辯護人　周進文
右列被告因詐欺案件，經自訴人提起自訴，本院判決如左：
    主  文
丙○○意圖為自己不法之所有，以詐術使人將本人及第三人之物交付，累犯，處有期
徒刑陸月，如易科罰金，以佰元折算壹日。
    事  實
一、丙○○曾犯侵占罪，經法院判處有期徒刑八月確定，於民國八十七年三月十四日
    執行完畢。八十九年間丙○○得知南投縣魚池鄉「寂照蘭若」精舍之住持丁○○
    欲出售其所有坐落臺中市○○區○○段０二０四─００二五地號土地，及丁○○
    與廖秀梅共有坐落前開土地上之同段三四七三建號房屋（以下簡稱系爭不動產）
    ，明知當時其已支付困難，竟意圖為自己不法之所有，向丁○○佯稱願以新台幣
    （以下同）四百五十萬元購買，其中五十萬元擬用以繳納增值稅，丁○○不知有
    詐而予允諾，並於九十年一月間某日將系爭不動產之所有權狀、印鑑證明及印鑑
    章（含共有人廖秀梅部分）交給丙○○辦理過戶手續，丙○○則簽發附表一所示
    之支票四紙給丁○○以支付買賣價款。詎於附表一編號一支票之發票日九十年四
    月三十日屆至前，丙○○要求丁○○勿提示兌領，並另行簽發附表二所示之支票
    三紙給丁○○，以換回附表一所示之支票，換票後丙○○即去向不明。迨丁○○
    於九十年八月一日、九十年九月一日提示附表二編號一、二之支票，竟均因存款
    不足遭到退票，經其調閱系爭不動產之登記謄本，查悉丙○○於九十年二月二十
    六日將系爭不動產移轉登記為其所有，旋於翌日即九十年二月二十七日向臺中市
    第二信用合作社借款三百萬元，並以系爭不動產設定本金最高限額三百十萬元之
    抵押權，嗣又於九十年六月七日以買賣為原因移轉登記給不知情之甲○○（丙○○之女），丁○○至此始知受騙。
二、案經丁○○提起自訴。
    理  由
一、訊據被告丙○○固不否認右述事實，但辯稱：當初自訴人丁○○急著將系爭不動
    產脫手，伊有跟自訴人說我沒有辦法拿現金給她，自訴人也知道伊經濟情況不好
    ，是自訴人要求先開支票，且願意讓伊先過戶。後來房子要過戶的時候，伊才知
    道契稅及增值稅要繳八十幾萬元，所以在過戶隔天即設定最高限額抵押貸款三百
    萬元，貸出來的錢除繳納契稅及增值稅外，因付給自訴人的支票尚未到期，所以
    先拿去做週轉，又因為伊有一些債務，為避免系爭不動產被其他債權人求償，才
    會過戶給伊女兒甲○○，伊並未詐騙自訴人云云。惟查，被告於購買系爭不動產
    時財務狀況不佳，業據其於本院審理時供承在卷，且其於附表一編號一之支票發
    票日屆至前，即於九十年二月二十六日將系爭不動產移轉為其自己所有，旋於翌
    日即九十年二月二十七日向臺中市第二信用合作社借款，並以系爭不動產設定本
    金最高限額三百十萬元之抵押權，有臺中市中正地政事務所民眾閱覽資料四紙在
    卷可憑；又被告丙○○如附表二所示之支票帳戶於九十年二月二十三日開戶，至
    九十年四月十日即開始退票，並於九十年八月十七日被列為拒絕往來戶，此有臺
    中市第二信用合作社九十年十二月二十八日中市二信總字第一二三二號函影本在
    卷可稽，足認被告於本件買賣伊始即已陷於支付困難之窘境，竟仍向自訴人表示
    願以四百五十萬元購買系爭不動產，並簽發附表一所示之支票交付自訴人，使自
    訴人誤信其有能力清償買賣價金，其顯有施用詐術之行為無誤。再者，其於移轉
    登記翌日即持系爭不動產辦理貸款，並於九十年六月七日以買賣為由移轉登記給
    不知情之甲○○（丙○○之女），業經證人甲○○到庭證述甚詳，且有土地及建
    物登記謄本四紙附卷可證，益足徵其有不法所有之意圖甚明。本件事證明確，被
    告之犯行堪以認定。
二、核被告丙○○所為，係犯刑法第三百三十九條第一項之詐欺取財罪。其曾犯侵占
    罪，經法院判處有期徒刑八月確定，於八十七年三月十四日執行完畢，有臺灣高
    等法院被告全國前案紀錄表在卷可按，其於五年以內再犯本件有期徒刑以上之罪
    ，為累犯，應依刑法第四十七條之規定加重其刑。爰審酌被告為圖一己私利，以
    詐術騙取他人之不動產，所生危害非輕，及其犯罪後猶否認犯行之態度等一切情
    狀，量處如主文所示之刑。又刑法第四十一條第一項前段業於九十年一月十日公
    布修正為：「犯最重本刑為五年以下有期徒刑以下之刑之罪，而受六月以下有期
    徒刑或拘役之宣告，因身體、教育、職業或家庭之關係，執行顯有困難者，得以
    一元以上三元以下折算一日，易科罰金。」，並於同月十二日生效，與修正前刑
    法第四十一條比較結果，新法較有利於行為人，依刑法第二條第一項前段之規定
    ：「行為後法律有變更者，適用裁判時之法律。」，是本件所處之刑合於上開規
    定，爰併予諭知易科罰金之折算標準。
三、又被告明知其與證人甲○○就系爭不動產並無買賣關係，竟利用其保管甲○○印
    章及身分證影本之便，未經甲○○同意，委由不知情之代書乙○○將系爭不動產
    以買賣為由登記給甲○○之犯行，業經證人乙○○、甲○○到庭證述在卷，然因
    其此部分犯行與本件詐欺取財犯行並無牽連犯之裁判上一罪關係，非本件起訴效
    力所及，本院無從併予審究，附此敘明。
據上論斷，應依刑事訴訟法第三百四十三條、第二百九十九條第一項前段，刑法第三
百三十九條第一項、第四十七條、第二條第一項前段、修正後刑法第四十一條第一項
前段，罰金罰鍰提高標準條例第一條前段、第二條，判決如主文。
中      華      民      國    九十一    年     十二     月      十      日
                                        法  官  陳  慧  珊
右正本證明與原本無異。
如不服本判決，應於送達後十日內向本院提出上訴狀（須附繕本），上訴於臺灣高等
法院臺中分院。
                    書記官
中      華      民      國    九十一    年     十二     月      十      日
【附錄論罪科刑法條】
中華民國刑法第三百三十九條第一項：
意圖為自己或第三人不法之所有，以詐術使人將本人或第三人之物交付者，處五年以
下有期徒刑、拘役或科或併科一千元以下罰金。
附表一：
┌──┬───┬───┬─────────┬────────┐
│編號│發票日│發票人│付     款     人  │面額（新加坡幣）│
├──┼───┼───┼─────────┼────────┤
│一  │4.│丙○○│新加坡華僑銀行    │五萬二千七百元  │
│    │      │      │                  │                │
├──┼───┼───┼─────────┼────────┤
│二  │5.9.│同右  │同右              │同右            │
│    │      │      │                  │                │
├──┼───┼───┼─────────┼────────┤
│三  │7.9.│同右  │同右              │同右            │
│    │      │      │                  │                │
├──┼───┼───┼─────────┼────────┤
│四  │8.9.│同右  │同右              │同右            │
│    │      │      │                  │                │
└──┴───┴───┴─────────┴────────┘
附表二：
┌──┬───┬───┬─────────┬────────┬─────┐
│編號│發票日│發票人│付     款     人  │面 額（新台幣） │票     號 │
├──┼───┼───┼─────────┼────────┼─────┤
│一  │8.1.│丙○○│臺中市第二信用合作│二百萬元        │MH0000000 │
│    │      │      │社                │                │          │
├──┼───┼───┼─────────┼────────┼─────┤
│二  │9.1.│同右  │同右              │一百萬元        │MH0000000 │
│    │      │      │                  │                │          │
├──┼───┼───┼─────────┼────────┼─────┤
│三  │10.1.│同右  │同右              │一百萬元        │MH0000000 │
│    │      │    │                  │                │          │
└──┴───┴───┴─────────┴────────┴─────┘
